臺北高等行政法院判決
                                      100年度訴字第784號
                                    100年7月26日辯論終結
原      告　泰電電業股份有限公司
代　表　人　宋勝海（董事長）
訴訟代理人　陳東良　律師
          　翁千惠　律師
被      告　新北市政府稅捐稽徵處
代　表　人　許慈美（處長）住同上
訴訟代理人  郭燕玲
            錢日光
上列當事人間土地增值稅事件，原告不服新北市政府中華民國10
0年3月9日北府訴決字第0990928558號訴願決定（案號：第99807
1046號），提起行政訴訟，本院判決如下：
    主  文
原告之訴駁回。
訴訟費用由原告負擔。
　　事實及理由
一、事實概要：
    原告於民國（下同）96年10月24日先拍賣登記取得坐落桃園
    縣楊梅鎮○○○段29-5、29-29 、64-4、65地號等4 筆土地
    （以下簡稱系爭先購土地）；復於98年9 月18日訂約移轉其
    原有坐落新北市○○區○○段514 、518 、518-2 地號等3
    筆土地（以下簡稱系爭後售土地）。嗣原告於98年10月14日
    依土地稅法第35條有關重購退稅之規定，向被告所屬新莊分
    處申請就其已納土地增值稅新臺幣（下同）78,264,522元，
    退還其不足支付系爭先購土地地價之數額，案經被告所屬新
    莊分處審核後，系爭後售514 地號土地全部面積及系爭先購
    29-29 、64-4地號土地全部面積皆不符合自營工廠用地，且
    經核算本件系爭先購土地地價未超過系爭後售土地地價扣除
    土地增值稅後之餘額，核與土地稅法第35條規定不符，爰以
    99年8 月26日北稅莊四字第0990041306號函（下稱原處分）
    否准所請，原告不服，提起訴願，遭決定駁回，遂提起本件
    行政訴訟。
二、本件原告主張：
（一）事實：
    1.原告於96年購買系爭先購土地，預為原告系爭後售土地之
      新莊廠遷廠用，並於96年10月24日完成移轉登記。98年原
      告新莊廠依計畫辦理遷廠，系爭後售土地乃於98年9月18
      日出售，因出售價值扣除應繳納之土地增值稅，仍不足支
      應系爭先購土地之地價，核符土地稅法第35條第2項兩年
      內重購土地退還土地增值稅之規定，乃於98年10月14日依
      法申請退還系爭後售土地已繳納之土地增值稅，惟遭被告
      以原處分否准退稅，原告不服，提起訴願。
    2.嗣後，被告以原告系爭後售514地號土地非屬原告工廠登
      記證號登載地號，即非屬政府核准工業或工廠使用之土地
      ，及系爭先購之29-29、64-4地號土地亦非屬工廠登記證
      之工廠地號，自不符土地稅法第10條第2項前段工業用地
      規定為由，進而依財政部90年1月31日台財稅字第0900450
      304號函釋意旨，以原告系爭先購29-5、65地號土地部分
      供自營工廠實際使用比例計算所占土地面積核算土地現值
      ，未超過系爭後售土地價值，認與土地稅法第35條重購退
      稅之規定不符，否准原告所請，原告仍難甘服，遂依法提
      出本件訴訟。
（二）理由：
    1.原告系爭先購土地預為供新莊工廠遷廠之用，並於兩年內
      完成先購工業用地設廠後售自營工廠土地，符合土地稅法
      第35條第2項重購退稅之規定：
      (1)按土地稅法第35條第1項第2款及第2項規定：「土地所
        有權人於出售土地或土地被徵收後，自完成移轉登記或
        領取補償地價之日起，二年內重購土地合於左列規定之
        一，其新購土地地價超過原出售土地地價或補償地價，
        扣除繳納土地增值稅後之餘額者，得向主管稽徵機關申
        請就其已納土地增值稅額內，退還其不足支付新購土地
        地價之數額：……二、自營工廠用地出售或被徵收後，
        另於其他都市計畫工業區或政府編定之工業用地內購地
        設廠者。……前項規定土地所有權人於先購買土地後，
        自完成移轉登記之日起二年內，始行出售土地或土地始
        被徵收者，準用之。」是以，凡是符合：新購土地地
        價之數額大於原出售土地地價扣除繳納土地增值稅後之
        餘額。土地出售後2年內重購或先購買土地第2年內再
        出售土地。新購土地及原出售土地為自營工廠用地。
        新購土地係於都市計畫工業區或政府編定之工業用地
        內設廠者。原出售土地及新購土地所有權人同屬一人
        之要件，對已售土地所繳納之土地增值稅，均得就不足
        購地價款部分，退還出售土地所繳納之土地增值稅。
      (2)原告以遷移工廠為目的購買系爭先購土地，且價額不足
        系爭後售土地之價額，即符合土地稅法第35條之規定，
        而有土地增值稅退稅之適用：
        原告先於96年10月24日購買系爭先購土地並為設廠登
          記，預為將來遷廠之用，後於98年9月18日出售系爭
          後售土地，符合上開土地稅法第35條第1項「先購後
          售」行為須於兩年內為之的規定。又所出售之系爭後
          售土地，僅丹鳳段514-6地號面積3.56平方公尺為水
          利地不符合工業用地而遭否准外，餘均符合土地稅法
          第35條第1項第2款前段所謂「自營工廠用地」，此亦
          為被告於原處分附表之計算所明示。
        再者，系爭先購土地係為其上已有廠房之工業用地，
          且原告亦已依規定申請工廠登記並獲得許可登記。準
          此，原告均符合土地稅法第35條第1項及第2項重購土
          地得退土地增值稅之要件。
    2.土地稅法第35條之自營工廠用地，應以工廠使用目的而判
      斷，被告自行增加土地稅法第35條所無之要件，違反租稅
      法定主義，原處分明顯違法：
      (1)依土地稅法第35條第1項、第2項之立法意旨「為使先行
        購買自用住宅用地、自營工廠及自耕農地者，亦得享受
        退稅之利益。」係為獎勵工廠遷入工業區，是可知，土
        地稅法第35條第1項、第2項有關自營工廠重購退稅之規
        定，為具鼓勵工業發展，並獎勵工廠遷入工業區之政策
        目標。
      (2)按財政部89年12月8日台財稅字第0890458235號函明載
        ：「按土地稅法第35第1項第2款有關退還已納土地增值
        稅規定之立法意旨，在於考量土地所有權人因自營工廠
        遷移等實際需要，必須出售原有自營工廠用地，另於他
        處購買自營工廠用地，為避免因課徵土地增值稅，降低
        其重購土地之能力，乃准就其已納土地增值稅額內，退
        還其不足支付新購土地地價之數額。故該條第1項第2款
        規定，係以土地所有權人於出售原有自營工廠用地後，
        另行購買土地仍作自營工廠用地為要件；同條第2項有
        關先購後售，既準用第1項之規定，仍應以土地所有權
        人於先購買土地時，已有供自營工廠使用之土地為適用
        範圍；如土地所有權人原未持有供自營之工廠用地，僅
        係單純購買土地，應無土地稅法第35條規定之適用。」
        核其意旨，係說明土地所有權人購買土地時，目的上需
        為供自營工廠使用，是以若僅係單純購買土地，非為工
        業之發展，應無土地稅法第35條規定之適用乃為當然。
      (3)而本件原告於96年購買系爭先購土地時，目的上欲遷廠
        自營工廠於該用地，並同時亦仍持有系爭後售土地，本
        件情形應已符合核退土地增值稅之要件。此亦為原處分
        之適用法規之前提，惟原處分卻於查核情形中，逕以「
        工廠登記廠房地號及面積」作為認定自營工廠用地之標
        準，顯然逸脫土地稅法第35條條文之文義，與本條租稅
        優惠之立法目的有違，且增加法律所無之限制，亦有違
        租稅法定原則。
    3.自營工廠用地非指「工廠登記廠房地號及面積」之範圍，
      且亦非指土地稅法第10條之工業用地，原處分見解錯誤明
      顯違法：
      (1)按土地稅法第35條第1項第2款僅規定：「……自營工廠
        用地出售或被徵收後，另於其他都市計畫工業區或政府
        編定之工業用地內購地設廠者。」條文內容並未有「工
        廠登記廠房地號及面積」之指，且參酌該款之立法理由
        ，亦可知立法者是為鼓勵工廠遷入工業區而訂定該條，
        是何謂自營工廠用地應指文義與目的解釋下，主觀上、
        客觀上行為人是否「欲自營工廠」為依據，土地稅法第
        35條之退稅優惠，絕非指購買之地為需「經工廠登記廠
        房地號及面積」之範圍。
      (2)依財政部歷年之函示可知自營工廠用地已採放寬之標準
        ，且非指「工廠登記廠房地號及面積」：
        查財政部78年4月27日台財稅字第780643846號函：「
          自營工廠用地指依工廠設立登記規則登記之自有自用
          工廠用地。」而該自營工廠之認定又於財政部87年3
          月5日台財稅字第871067805號函中放寬為「地上之建
          物如可明顯區分各層使用情形」，而上開函示皆不再
          援用，並以財政部91年1月4日台財稅字第0900457848
          號函為「有比例適用之原則性核示」。
        另依財政部91年1月4日台財稅字第0900457848號函主
          旨：「有關華○彉簧五金有限公司先購工業用地，並
          於86年1月30日完成移轉登記之日起2年內，出售原自
          營工廠用地，並取得新工廠建造執照，嗣後於89年11
          月3日取得工廠登記證一案，應有土地稅法第35條第2
          項規定之適用……。」上開函示，乃購買自營工廠用
          地之時點無工廠登記證之情形。是以自營工廠用地之
          解釋絕非指原處分所採狹義之「經工廠登記廠房地號
          及面積」，否則認定標準如同已廢止之工廠設立登記
          規則。
      (3)自營工廠用地亦非指土地稅法第10條第2項前段之工業
        用地：
        按土地稅法第10條第2項前段規定：「本法所稱工業用
        地，指依法核定之工業區土地及政府核准工業或工廠使
        用之土地。」惟此工業用地並非即指土地稅法第35條之
        自營工廠用地，細觀同法第10條第1項第2款之規定：「
        ……自營工廠用地出售或被徵收後，另於其他都市計畫
        工業區或政府編定之工業用地內購地設廠者。」立法者
        明顯區分自營工廠用地與後段之政府編定之工業用地之
        用語，是原處分與訴願決定將兩者等同視之，顯為適用
        法律錯誤。
    4.土地稅法第35條適用要件上以自營工廠用地為目的，出售
      與購買之土地行為於2年內為以足，嗣後取得工廠登記證
      亦無礙退稅之請求：
      (1)原告重購系爭先購土地於96年10月24日已完成登記，並
        於99年4月13日取得申請變更工廠登記證，應有財政部
        91年1月4日台財稅字第0900457848號函釋之相同適用。
        依該函釋主旨：「有關華○彉簧五金有限公司先購工業
        用地，並於86年1月30日完成移轉登記之日起2年內，出
        售原自營工廠用地，並取得新工廠建造執照，嗣後於89
        年11月3日取得工廠登記證一案，應有土地稅法第35 條
        第2項規定之適用……。」上開函釋中之公司於2年內完
        成工業用地購買與出售之移轉，並取得新工廠之建造執
        照，雖於第3年（89年）始取得工廠登記證，並未如被
        告所言於重購之2年內取得工廠登記證，然依該函釋亦
        得適用重購退稅之規定，是可知本條之適用實應以出售
        與購買供工業用土地之移轉登記在2年內為已足，工廠
        登記僅作為參酌認定是否符合土地稅法第1項第2款後段
        ：「……自營工廠用地出售或被徵收後，另於其他都市
        計畫工業區或政府編定之工業用地內購地設廠者。」之
        參考，且該參考可依實際情況為考量，並不需必於2年
        內完成工廠登記。
      (2)按本件原告於96年購買系爭先購土地欲作自營工廠之用
        ，並於98年出售系爭後售土地，且於同年10月24日即完
        成移轉登記，並於99年4月取得工廠登記證，核與上開
        財政部函釋案例相同，應有上開財政部91年1月4日台財
        稅字第0900457848號函示之適用。
    5.本件原告依土地稅法第35條核算退稅範圍應得以最終為得
      工廠登記之土地範圍為核算依據，而不應以第一次工廠登
      記範圍為限：
      (1)依財政部89年12月8日台財稅字第0890458235號函釋：
        「按土地稅法第35第1項第2款有關退還已納土地增值稅
        規定之立法意旨，在於考量土地所有權人因自營工廠遷
        移等實際需要，必須出售原有自營工廠用地，另於他處
        購買自營工廠用地，為避免因課徵土地增值稅，降低其
        重購土地之能力，乃准就其已納土地增值稅額內，退還
        其不足支付新購土地地價之數額。……」既為使購地人
        具有重購土地，得自營工廠之能力，則退還之土地增值
        稅稅額範圍，應以購地人實際為自營工廠土地付出之價
        額，即以最終工廠登記面積為核算依據，始能達土地退
        稅優惠之目的。
      (2)是以原處分指原告逾2年始取得工廠登記證核准面積，
        而僅以原工廠登記證登載之坐落地號及核准面積為準，
        核算退稅範圍顯屬無據：
        如前所述，申請土地增值稅退稅，以購買與出售自營
          工廠用地之行為2年內為要件，但取得工廠登記證明
          僅為准予辦裡土地增值稅退稅所需。意即，「先售後
          購」或「先購後售」之行為必須在2年內完成，但申
          請退稅之行為，並不需於2年內為之。
        查原告96年購買系爭先購土地，於同年10月24日完成
          移轉登記後，即積極辦理工廠登記事宜，此參原告公
          司內部簽呈即可得證，原告於97年3月3日第一次為工
          廠登記前置程序申請環保事項判定之送件資料，即以
          所購入系爭先購土地全數列入工廠登記證申請。惟於
          送件時，經桃園縣政府環境保護局承辦人好意提醒，
          並出示相關法規說明，因原告申請之工廠登記地點位
          於山坡地，且面積逾一萬平方公尺，依環境保護法規
          規定，必須為環境影響評估，若為此一環評程序，勢
          將耗費二、三年時程，否則無法完成，故建議原告若
          因時間緊迫，是否先申請較小面積，不必為環境影響
          評估，待工廠登記證完成後，再為後續變更擴大。原
          告因新莊工廠遷廠在即，恐遷廠時程已屆，楊梅工廠
          仍無法順利設立，致陷於無法生產困境，只得權宜先
          以9,900平方公尺面積申請，原告並於本次工廠登記
          證核可後，即著手辦理擴大變更工廠登記面積，未有
          任何延滯此均有相關證明文據及法規可供確認。依現
          行環評法規規定，只要設立工廠面積逾一萬平方公尺
          ，均要為環境影響評估，則依實務運作環評程序，均
          至少要耗費二至三年時程情況下，若依被告見解要依
          土地稅法第35條第1項第2款有關申請退還已納土地增
          值稅，則不管「先售後購」或「先購後售」均必須在
          2年內完成工廠登記，當屬不可能。進而，土地稅法
          第35條第1項第2款有關退還已納土地增值稅之規定即
          成具文，無有適用之可能，其立法意旨亦將落空。
        是以，雖原告在購買系爭先購土地欲作為自營工廠用
          地時，因環保法令恐工廠登記時程延滯，不得不先以
          較小面積申請，但仍於申請退稅時取得全部購買地號
          之工廠登記證，惟原處分以原告逾2年始申請變更工
          廠登記證為由，顯然不符合財政部91年1月4日台財稅
          字第0900457848號函釋之意旨，並又僅以原工廠登記
          證登載之坐落地號及核准面積為核算退稅標準，且未
          符財政部89年12月8 日台財稅第0890458235號函釋之
          意旨，並有違土地稅法第35條之目的。
    6.原處分未盡調查事實與證據之責，亦未考量租稅事項之公
      平原則，原處分之做成，顯有違誤之處：
      (1)「涉及租稅事項之法律，其解釋應本於租稅法律主義之
        精神，依各該法律之立法目的，衡酌經濟上之意義及實
        質課稅之公平原則為之。」為司法院釋字第420號解釋
        所揭示。又按行政程序法第43條規定：「行政機關為處
        分或其他行政行為，應斟酌全部陳述與調查事實及證據
        之結果，依論理及經驗法則判斷事實之真偽……。」是
        以在涉及租稅事項之法律，應由行政機關調查全部之事
        實，並依據論理及經驗法則，判斷事實適用法律，並重
        視稅法之立法目的，對涉及租稅之經濟事實應實質認定
        ，而非僅依外觀之法律行為或形式上之登記事項，始符
        合租稅法律主義所要求之公平及實質課稅原則。
      (2)依財政部90年1月31日台財稅字第0900450304號函釋之
        意旨：「××公司重購工廠用地後遷入該地登記設廠，
        致2年內出售原自營工廠用地時，出售地之工廠登記證
        已被註銷，如經查明其工廠登記係因遷廠至重購地被註
        銷，為顧及事實，可依土地稅法第35條第2項規定辦理
        退稅。」雖前揭函釋之事實，是因出售地之工廠登記證
        被註銷，但與本件相同者皆為「實際付出購地成本之工
        廠與形式上之工廠登記範圍不一致」，而在該函釋中揭
        示行政機關應就具體事實認定之，可知工廠登記證明僅
        為形式之意義，行政機關有依行政程序法第43條，就客
        觀事實有認定之義務。
      (3)又查本院94年度訴字第3046號判決中，在認定申請人是
        否為遷廠之目的申請退稅之情事上，亦不僅只以形式上
        註銷之工廠登記日期為依據，而以「亦核與上揭中和三
        廠所有權取得、營運生產及中和五廠之出售、遷廠歇業
        登記之時間緊鄰之事實相符，堪予採信。」即以整體事
        件之過程實質認定退稅之客觀事實為由，判決申請人得
        申請退稅。
      (4)而關於本件實際付出購地成本之工廠與形式上之工廠登
        記範圍不一致之情形，原告亦提出相關佐證，但非為原
        處分所採，被告顯然未依調查結果認定事實：
        依原告提出整理之工廠登記流程圖，可知，工廠登記
          之程序甚為冗長、複雜，因個別事項送件申請均需經
          主管機關審查並命補件等程序，原告獲核准為免經環
          評案件後，隨即辦理第一後續工廠登記及固定污染源
          操作許可，然每次送件申請均需經主管機關審查並命
          補件等程序，本件乃遲至97年11月10日始取得工廠登
          記、98年11月10日始取得固定污染源操作許可。在受
          限於環保法規之事實下，即使原告權宜先以9,900平
          方公尺申請工廠登記，亦延至98年11月10日工廠操作
          許可方核准，至此原告方得正式開工，並開始申請變
          更擴大工廠登記。
        準此，原告未於購地2年內完成工廠變更登記將廠地
          面積由9,900平方公尺變更為61,090平方公尺，實因
          受限環評法規，並非可歸責原告之遲誤。而原告變更
          工廠登記面積，亦非僅為求申請退還土地增值稅，而
          是依原本購買系爭先購土地供自營工廠用之目的，具
          體實現而已。惟原處分與訴願決定皆未具體考量本件
          之情事，在認定事實作成處分上顯有違誤之處。
    7.被告應依土地稅法第35條，另行作成准予退還原告已納土
      地增值稅78,264,522元之處分：
      (1)按行政程序法第131條第1項規定：「公法上之請求權，
        除法律有特別規定外，因五年間不行使而消滅。」又參
        照財政部90年11月28日台財稅字第0900457411號函：「
        莊××君於82年、83年間分別出售、重購土地，迄本（
        90）年始提出申請依土地稅法第35條規定退還已納土地
        增值稅，其退稅之請求權，依法務部90年3月22日法九
        十令字第008617號令，得類推適用民法消滅時效之規定
        。附件：法務部90年3月22日法九十令字第008617號令
        ，全文內容：行政程序法施行前已發生公法上請求權之
        消滅時效期間，不適用行政程序法第131條第1項規定，
        應依行政程序法施行前有關法規之規定；無相關法規規
        定者，得類推適用民法消滅時效之規定（即縱使殘餘期
        間，自行政程序法施行日起算較五年為長者，仍依其期
        間）。……」該函釋指出行政程序法施行前之退稅請求
        權，得類推民法之15年請求權，反之，於施行後發生之
        退稅請求權即應依行政程序法第131條規定之5年。準此
        ，原告應得於5年內持工廠登記證，隨時向被告申請退
        還已繳之土地增值稅。
      (2)原告於99年11月11日已取得桃園縣政府府商登字第0990
        541946號函，准予系爭先購29-29號、64-4地號土地之
        變更，並自同年12月22日已取得桃園縣政府地方稅務局
        楊梅分局桃稅楊土字第0990064913號函變更後廠地面積
        之證明，依該函可知系爭先購29-29號、64-4地號土地
        確為工業用地，且適用工業用地特別稅率課徵地價稅，
        而原告亦實際作為自營工廠用地，是以雖被告作成原處
        分時，原告尚未取得工廠登記證明，惟於訴願決定時已
        為補正並取得相關之證明，是被告應准原告補正。今原
        告之退稅請求仍於5年時效內，且亦符合土地稅法第35
        條之規定，被告應為准予退回全部土地增值稅之處分。
    8.綜上所述，原處分有多處違誤，奈訴願決定竟仍維持違法
      之處分，罔顧原告已補正取得全部購買之土地已為工廠登
      記範圍，並經主管機關認定系爭先購土地確為工業用地之
      事實。
（三）綜上，聲明求為判決：
    1.訴願決定及原處分均撤銷。
    2.被告對於原告98年10月14日申請事件，應作成准予退還原
      告已繳納之土地增值稅78,264,522元之行政處分。
    3.訴訟費用由被告負擔。
三、被告則以：
（一）事實：
      原告於96年10月24日先拍賣登記取得系爭先購土地，嗣於
      98年9月18日訂約移轉所有系爭後售土地。原告復於98年
      10月14日向被告申請依土地稅法第35條規定，就其已納土
      地增值稅78,264,522元，退還其不足支付系爭先購土地地
      價之數額，案經被告所屬新莊分處審核結果，系爭後售51
      4地號土地全部面積及系爭先購29-29、64-4地號土地全部
      面積皆不符合自營工廠用地，且經核算本件系爭先購土地
      地價未超過系爭後售土地地價扣除土地增值稅後之餘額，
      核與土地稅法第35條規定不符，爰以原處分否准原告所請
      ，惟原告不服，提起訴願遭駁回，遂提起本件行政訴訟。
（二）理由：
    1.按「本法所稱工業用地，指依法核定之工業區土地及政府
      核准工業或工廠使用之土地；……。」、「土地所有權人
      於出售土地或土地被徵收後，自完成移轉登記或領取補償
      地價之日起，二年內重購土地合於左列規定之一，其新購
      土地地價超過原出售土地地價或補償地價，扣除繳納土地
      增值稅後之餘額者，得向主管稽徵機關申請就其已納土地
      增值稅額內，退還其不足支付新購土地地價之數額：……
      二、自營工廠用地出售或被徵收後，另於其他都市計畫工
      業區或政府編定之工業用地內購地設廠者。……前項規定
      土地所有權人於先購買土地後，自完成移轉登記之日起2
      年內，始行出售土地或土地始被徵收者，準用之。」為土
      地稅法第10條第2項前段及第35條第1項第2款、第2項所明
      定。
    2.次按「公司出售自營工廠用地後另行購地設廠，申請依土
      地稅法第35條第1項第2款規定退還原出售土地已納之土地
      增值稅一案，應俟設廠完成取得工廠設立登記證後，准予
      辦理。」、「○○公司重購工廠用地後遷入該地登記設廠
      ，致2年內出售原自營工廠用地時，出售地之工廠登記證
      已被註銷，如經查明其工廠登記係因遷廠至重購地被註銷
      ，為顧及事實，可依土地稅法第35條第2項規定辦理退稅
      。」、「土地所有權人出售自營工廠用地後，另行購地設
      廠，申請依土地稅法第35條第1項第2款規定退還原出售土
      地已納之土地增值稅，其出售或重購之工廠用地上，同一
      樓層廠房僅部分供自營工廠使用，如該部分與非供自營工
      廠使用部分能明確劃分者，准按該廠房供自營工廠實際使
      用比例計算所占土地面積，適用上開規定辦理退稅。」、
      「按土地稅法第35條第1項第2款有關退還已納土地增值稅
      規定之立法意旨，在於考量土地所有權人因自營工廠遷移
      等實際需要，必須出售原有自營工廠用地，另於他處購買
      自營工廠用地，為避免因課徵土地增值稅，降低其重購土
      地之能力，乃准就其已納土地增值稅額內，退還其不足支
      付新購土地地價之數額。故該條第1項第2款規定，係以土
      地所有權人於出售原有自營工廠用地後，另行購買土地仍
      作自營工廠用地為要件；同條第2項有關先購後售，既準
      用第1項之規定，仍應以土地所有權人於先購買土地時，
      已有供自營工廠使用之土地為適用範圍；……。」為財政
      部79年3月31日台財稅第790065522號函、90年1月31日台
      財稅字第0900450304號函、90年12月28日台財稅字第0900
      457457號令及89年12月8日台財稅第0890458235號函所釋
      。
    3.查本件系爭後售土地之使用分區為98年5月19日發布實施
      「變更新莊都市計畫（部分乙種工業區為住宅區、公園兼
      兒童遊樂場用地及道路用地）案」之「住宅區」，嗣按據
      新北市新莊區公所99年3月16日北縣莊新字第0990017674
      號函復略以：「說明：二、經查旨揭丹鳳段514、518、51
      8-2地號土地，於98年5月19日前及96年10月24日時係屬90
      年10月26日發布實施之『變更新莊都市計畫（工業區分類
      專案通盤檢討）案』之『乙種工業區』。」是系爭後售土
      地於重購日（即96年10月24日）之使用分區為乙種工業區
      。另查本件原告於59年12月已取得系爭後售土地之工廠登
      記證（證號：000000000000），惟該登記證記載工廠地號
      為「臺北縣新莊市○○○段○○○○段100-3、100-5、10
      0-6、100-7地號土地」、工廠廠址為「臺北縣新莊市○○
      街○○巷18號」、廠地總面積為「12,893平方公尺」、廠房
      面積為「5,768.75平方公尺」、其他建築物面積為「1,52
      9.3平方公尺」，復於98年1月7日因遷廠而辦理註銷工廠
      登記證，此有新北市政府經濟發展局98年10月27日北經登
      字第09800908851號函檢送「臺北縣工廠登記抄本（現況
      資料）」、97年12月22日北經工字第0970909493號函及新
      北市政府98年1月7日北府經登字第0973148375號函附卷可
      參，是本件系爭後售土地因遷廠之情事而註銷工廠登記證
      ，依前揭財政部90年1月31日台財稅字第0900450304號函
      釋規定，仍可依土地稅法第35條第1項第2款規定辦理退稅
      。另查系爭後售土地於83年7月9日辦理地籍圖重測，其中
      518地號土地重測前為頂坡角段頂坡角小段100-3、100-5
      、100-7地號土地，係屬前揭工廠登記證之工廠地號範圍
      ，又系爭後售518-2地號土地於98年9月2日分割自系爭後
      售518地號土地，此有土地建物查詢資料附卷可稽，是系
      爭後售518、518-2地號土地核與土地稅法第10條第2項前
      段工業用地規定相符，至系爭後售514地號土地重測前為
      頂坡角段頂坡角小段100-17地號，非屬前揭工廠登記證登
      載地號，即非屬政府核准工業或工廠使用之土地。另查系
      爭先購土地之使用分區為山坡地保育區；使用地類別：丁
      種建築用地，原告於97年11月10日取得工廠登記證（證號
      ：000000000000），惟該登記證登載工廠地號為「楊梅鎮
      矮坪子段29-5、65地號土地」、工廠廠址為「桃園縣楊梅
      鎮○○路○段786號1樓」、廠地面積為「9,900平方公尺」
      、廠房面積為「7,800平方公尺」、建築物面積為「8,400
      平方公尺」，此有經濟部工廠登記證、土地建物查詢資料
      、桃園縣政府97年11月10日府商登字第0970541951號函附
      卷可稽，是系爭先購29-5、65地號土地部分面積9,900平
      方公尺符合前揭土地稅法第10條第2項前段工業用地規定
      ；另系爭先購29-29、64-4地號土地因非屬工廠登記證之
      工廠地號，自不符前揭土地稅法第10條第2項前段工業用
      地規定。是依前揭財政部90年1月31日台財稅字第0900450
      304號函釋意旨，本件應按系爭先購29-5、65地號土地部
      分供自營工廠實際使用比例計算所占土地面積核算土地現
      值【計算公式：系爭先購29-5、65地號土地之土地總現值
      52,470,000元=29,054,916元（系爭先購29-5地號土地之
      土地現值）＋23,415,084元（系爭先購65地號土地之土地
      現值）={159,074,200元（系爭先購29-5地號土地現值）
      9,900平方公尺（工廠登記證核准工廠地號面積）﹝
      30,014平方公尺（系爭先購29-5地號土地之宗地面積）＋
      24,188平方公尺（系爭先購65地號土地之宗地面積）〕}
      ＋{128,196,400元（系爭先購65地號土地現值）9,900
      平方公尺（工廠登記證核准工廠地號面積）〔30,014平
      方公尺（系爭先購29-5地號土地之宗地面積）＋24,188平
      方公尺（系爭先購65地號土地之宗地面積）〕} 】，從而
      本件系爭先購土地之地價52,470,000元，未超過系爭後售
      土地地價252,356,148元扣除土地增值稅78,264,522元後
      之餘額174,091,626元，核與土地稅法第35條規定不符，
      是被告以原處分否准所請，揆諸前揭法令，並無違誤，應
      予維持。
    4.查土地所有權人於出售自營工廠用地後自完成移轉之日起
      ，2年內重購合於其他都市計畫工業區或政府編定之工業
      用地之土地，方得依土地稅法第35條規定申請退稅。又按
      土地稅法第10條第2項前段工業用地之構成要件要素有二
      ：（1）依法核定之工業區土地（2）政府核准工業或工廠
      使用之土地，是以，工業用地之認定係為工業主管機關權
      責。本件經查僅有系爭後售518、518-2地號土地及系爭先
      購29-5、65地號土地取得工業主管機關核准且明確登載於
      工廠登記證，從而，系爭先購土地於96年10月24日辦竣所
      有權登記，迄至98年10月24日止，2年內其工廠登記證仍
      明確登載地號為系爭先購29-5、65地號土地，嗣於99年4
      月15日及同年11月11日原告雖申請變更面積及地號並經主
      管機關核准在案，惟已逾土地稅法第35條明定2年之法定
      期限，是被告依工業主管機關原核定工廠登記證核准之原
      地號及面積為審核依據，符合土地稅法第35條規定，並無
      增加法律所無之限制，且亦無違反租稅法定原則，又本件
      係因系爭先購29-29、65地號等2筆土地並未於法定期限2
      年內（至98年10月24日止）經工業主管機關核准並取得工
      廠登記證，斯時該2筆土地難謂符合自營工廠用地之要件
      ，經核算本件核與土地稅法第35條重購退稅規定不符為由
      ，遂以原處分否准在案，是原處分非以本件逾公法請求權
      5年時效為由而否准原告退稅請求。另查前揭財政部91年1
      月4日台財稅字第0900457848號函釋係說明先購工廠用地2
      年內出售原廠地並取得建照縱逾2年後取得工廠登記仍可
      申請退稅，核與本件案情不同，尚難比附援引，是原告主
      張，核無可採。末查原告舉財政部78年4 月27日台財稅第
      780643846 號函釋、87年3 月5 日台財稅第871067805 號
      函釋及90年11月28日台財稅字第0900457411號函釋一節，
      經查前揭函釋並未收錄於財政部96年版之「土地稅法令彙
      編」，依據財政部96年11月26日台財稅字第09604560030
      號函規定：「本部及各權責機關在96年8 月31日前所發布
      之土地稅釋示函令，凡未編入96年版『土地稅法令彙編』
      者，自民國97年1 月1 日起，非經本部重行核定，一律不
      再援引適用。」本件係96年以後之案件自不得再行適用。
（三）綜上所陳，原告之訴應認為無理由，聲明求為判決駁回原
      告之訴，訴訟費用由原告負擔。
四、上開事實概要欄所述之事實，除後列之爭點事項外，其餘為
    兩造所不爭執，並有原處分、新北市政府100 年3 月9 日北
    府訴決字第0990928558號訴願決定（案號：第998071046 號
    ）、財政部79年3 月31日台財稅第790065522 號函、財政部
    90年1 月31日台財稅字第0900450304號函、財政部90年12月
    28日台財稅字第0900457457號令、財政部89年12月8 日台財
    稅第0890458235號函、被告所屬新莊分處99年12月23日北稅
    莊四字第0990063991號函及會核意見表、桃園縣政府環境保
    護局99年12月20日桃環綜字第0990083249號函、桃園縣政府
    環境保護局97年3 月14日桃環綜字第0970016541號函、原告
    97年3 月3 日工廠登記申請書、桃園縣政府環境保護局99年
    11月3 日桃環綜字第0990074020號函、原告99年11月2 日申
    請書、臺灣省桃園縣楊梅市戶政事務所門證字第0000635 號
    、第0000636 號門牌證明書、桃園縣政府99年4 月15日府商
    登字第0990540577號函、桃園縣政府97年11月10日府商登字
    第0970541951號函、原告工廠變更登記- 變更前後資料對照
    表、原告生產製成說明流程圖、原告設廠範圍位置圖、系爭
    先購土地土地謄本、原告系爭先購土地工廠全部資料、桃園
    縣政府環境保護局99年11月26日桃環綜字第0990078381號函
    、經濟部工廠登記證資料查詢、被告所屬新莊分處辦理重購
    土地退還土地增值稅案件審查書、原告98年10月14日土地增
    值稅自營工廠用地重購退稅申請書、原告98年度土地增值稅
    繳款書3 紙（單照編號：0000000 、0000000 、0000000 ）
    、原告98年10月14日土地所有權人無租賃情形申請書、臺灣
    桃園地方法院96年9 月19日不動產權利移轉證書、系爭後售
    土地98年9 月18日土地所有權買賣移轉契約書及買受人姓名
    清冊、系爭後售土地買受人陳瑋鋼等6 人98年9 月印花稅大
    額憑證應納稅額繳款書、桃園縣楊梅鎮○○○段157 、267
    、267-1 、267-2 、267-3 、267-5 、157-1 、157-2 、15
    7-3 、157-6 、157-7 建號建物謄本、系爭後售土地土地謄
    本、新北市○○區○○段2279、2280、2281、2282、2294建
    號建物謄本、系爭後售土地合併分割地建號查詢資料、新北
    市新莊區地政事務所地價改算通知書、系爭後售土地土地建
    物查詢資料、被告所屬新莊分處自用住宅用地地上建物使用
    情形查復表、原告新北市○○區○○街○○巷18號房屋稅主檔
    資料、新北市政府經濟發展局98年10月27日北經登字第0980
    908851號函、新北市工廠登記抄本（現況資料）、原告58年
    3 月工廠設立申請書、經濟部61年2 月工廠登記證、原告67
    年5 月工廠變更登記申請書、新北市政府建設局69使字第10
    72號使用執照、經濟部91年11月16日工廠登記證、新北市政
    府經濟發展局97年12月22日北經工字第0970909493號函、新
    北市政府98年1 月7 日北府經登字第0973148375號函、新北
    市政府93年7 月13日北府建登字第0930225305號函、財政部
    臺北市國稅局中正稽徵所98年12月25日財北國稅中正營所字
    第0980012218號函及附件資料、原告98年12月建物所有權人
    無租賃情形申明書、原告97年度營利事業所得稅結算申報書
    、系爭後售土地98年9 月28日都市計畫土地使用分區（或公
    共設施用地）證明書、臺北市新莊區公所99年3 月16日北縣
    莊新字第0990017674號函、被告所屬新莊分處99年3 月12日
    北稅莊四字第0990010205號函、系爭後售土地土地增值稅（
    土地現值）申報書、桃縣建管使工字第268 號使用執照存根
    、桃縣建管使工字第669 號使用執照存根、桃縣建管使工字
    第36號使用執照存根、桃園縣政府地方稅務局楊梅分局98年
    10月28日桃稅楊土字第0980062718號函、系爭先購土地土地
    增值稅繳款書、桃園縣政府98年10月26日府商登字第098041
    7713號函、系爭先購土地空照圖、原告98年9 月工業（廠）
    用地申請書、經濟部97年11月10日工廠登記證、系爭先購土
    地建築物配置平面圖及建築物面積計算表、桃園縣政府稅捐
    稽徵處楊梅分處自用住宅用地地上建物使用情形查復表（營
    業稅用、房屋稅用）、桃園縣政府地方稅務局房屋稅主檔查
    詢資料、臺灣桃園地方法院民事執行處99年5 月13日桃院永
    95執松字第20653 號函、臺灣省桃園縣楊梅市戶政事務所門
    證字第0000497 號、第0000496 號門牌證明書、桃園縣政府
    地方稅務局楊梅分局99年6 月18日桃稅楊房字第0990056596
    號函、桃園縣政府地方稅務局房屋稅99年課稅明細表、系爭
    先購土地照片、原告99年4 月22日函、經濟部99年4 月15日
    工商登記證、原告公司變更登記表、財政部78年4 月27日台
    財稅字第780643846 號函釋、87年3 月5 日台財稅字第8710
    67805 號函釋、財政部91年1 月4 日台財稅字第0900457848
    號函釋、原告97年2 月15日公司內部簽呈、原告97年3 月3
    日工商登記環保事項判定申請書、原告97年3 月3 日工廠登
    記申請書、開發行為應實施環境影響評估細目及範圍認定標
    準、本院94年度訴字第3046號判決、原告自行整理本件工廠
    登記流程圖、桃園縣政府環境保護局98年11月10日桃環空字
    第0980072019號函、桃園縣政府98年11月12日府環空字第09
    80018488號函﹝含原告（管制編號：第H4820-00號）固定污
    染源操作許可證﹞、原告98年3 月16日切結書、財政部90年
    11月28日台財稅字第0900457411號函釋、桃園縣政府99年11
    月11日府商登字第0990541946號函、桃園縣政府地方稅務局
    楊梅分局99年12月22日桃稅楊土字第0990064913號函等件附
    於原處分卷及本院卷可稽，為可確認之事實。
五、本件兩造爭點為：被告以系爭後售514 地號土地全部面積及
    系爭先購29-29 、64-4地號土地全部面積皆不符合自營工廠
    用地，且經核算本件系爭先購土地地價未超過系爭後售土地
    地價扣除土地增值稅後之餘額，核與土地稅法第35條規定不
    符，乃以原處分否准原告所請，有無違誤？原處分以「工廠
    登記廠房地號及面積」作為認定自營工廠用地之標準，是否
    增加法律所無之限制？有無違反租稅法定原則？本件有無財
    政部91年1 月4 日台財稅字第0900457848號函釋之適用？本
    院判斷如下：
（一）按「本法所稱工業用地，指依法核定之工業區土地及政府
      核准工業或工廠使用之土地；……。」、「土地所有權人
      於出售土地或土地被徵收後，自完成移轉登記或領取補償
      地價之日起，二年內重購土地合於左列規定之一，其新購
      土地地價超過原出售土地地價或補償地價，扣除繳納土地
      增值稅後之餘額者，得向主管稽徵機關申請就其已納土地
      增值稅額內，退還其不足支付新購土地地價之數額：……
      二、自營工廠用地出售或被徵收後，另於其他都市計畫工
      業區或政府編定之工業用地內購地設廠者。」、「前項規
      定土地所有權人於先購買土地後，自完成移轉登記之日起
      二年內，始行出售土地或土地始被徵收者，準用之。」土
      地稅法第10條第2 項前段、第35條第1 項第2 款及第2項
      分別定有明文。
（二）次按「公司出售自營工廠用地後另行購地設廠，申請依土
      地稅法第35條第1 項第2 款規定退還原出售土地已納之土
      地增值稅一案，應俟設廠完成取得工廠設立登記證後，准
      予辦理。」、「○○公司重購工廠用地後遷入該地登記設
      廠，致2 年內出售原自營工廠用地時，出售地之工廠登記
      證已被註銷，如經查明其工廠登記係因遷廠至重購地被註
      銷，為顧及事實，可依土地稅法第35條第2 項規定辦理退
      稅。」、「土地所有權人出售自營工廠用地後，另行購地
      設廠，申請依土地稅法第35條第1 項第2 款規定退還原出
      售土地已納之土地增值稅，其出售或重購之工廠用地上，
      同一樓層廠房僅部分供自營工廠使用，如該部分與非供自
      營工廠使用部分能明確劃分者，准按該廠房供自營工廠實
      際使用比例計算所占土地面積，適用上開規定辦理退稅。
      」、「按土地稅法第35條第1 項第2 款有關退還已納土地
      增值稅規定之立法意旨，在於考量土地所有權人因自營工
      廠遷移等實際需要，必須出售原有自營工廠用地，另於他
      處購買自營工廠用地，為避免因課徵土地增值稅，降低其
      重購土地之能力，乃准就其已納土地增值稅額內，退還其
      不足支付新購土地地價之數額。故該條第1 項第2 款規定
      ，係以土地所有權人於出售原有自營工廠用地後，另行購
      買土地仍作自營工廠用地為要件；同條第2 項有關先購後
      售，既準用第1 項之規定，仍應以土地所有權人於先購買
      土地時，已有供自營工廠使用之土地為適用範圍；……。
      」為財政部79年3 月31日台財稅第790065522 號函、90年
      1 月31日台財稅字第0900450304號函、90年12月28日台財
      稅字第0900457457號令及89年12月8 日台財稅第0890458
      235 號函所釋。核上開函釋係財政部就土地稅法第35條規
      定之適用，以主管機關之地位為符合法規原意之釋示，與
      上開法律規定之立法意旨相符，並未逾越法律授權，亦未
      增加法律所無之限制，與母法尚未牴觸，被告自得予以援
      用。
（三）經查：本件系爭後售土地之使用分區為98年5 月19日發布
      實施「變更新莊都市計畫（部分乙種工業區為住宅區、公
      園兼兒童遊樂場用地及道路用地）案」之「住宅區」，此
      有新北巿新莊區公所都巿計畫土地使用分區（或公共設施
      用地）證明書附於原處分卷可參（見原處分卷第151 頁）
      。嗣按據新北市新莊區公所99年3 月16日北縣莊新字第09
      90017674號函復略以：「說明：二、經查旨揭丹鳳段514
      、518 、518-2 地號土地，於98年5 月19日前及96年10月
      24日時係屬90年10月26日發布實施之『變更新莊都市計畫
      （工業區分類專案通盤檢討）案』之『乙種工業區』。」
      （見原處分卷第150 頁。）是系爭後售土地於重購日（即
      96年10月24日）之使用分區為乙種工業區。次查：本件原
      告於59年12月已取得系爭後售土地之工廠登記證（證號：
      000000000000），惟該登記證記載工廠地號為「臺北縣新
      莊市○○○段○○○○段100-3 、100-5 、100-6 、100-
      7 地號土地」、工廠廠址為「臺北縣新莊市○○街○○巷18
      號」、廠地總面積為「12,893平方公尺」、廠房面積為「
      5,768.75平方公尺」、其他建築物面積為「1,529.3 平方
      公尺」，復於98年1 月7 日因遷廠而辦理註銷工廠登記證
      等情，此有新北市政府經濟發展局98年10月27日北經登字
      第09800908851 號函檢送「臺北縣工廠登記抄本（現況資
      料）」、97年12月22日北經工字第0970909493號函及新北
      市政府98年1 月7 日北府經登字第0973148375號函附於原
      處分卷可參（見原處分卷第162 頁至第178 頁）。是本件
      系爭後售土地因遷廠之情事而註銷工廠登記證，依前揭財
      政部90年1 月31日台財稅字第0900450304號函釋規定，仍
      可依土地稅法第35條第1 項第2 款規定辦理退稅。又查：
      系爭後售土地於83年7 月9 日辦理地籍圖重測，其中518
      地號土地重測前為頂坡角段頂坡角小段100-3 、100-5 、
      100-7 地號土地，係屬前揭工廠登記證之工廠地號範圍，
      又系爭後售518-2 地號土地於98年9 月2 日分割自系爭後
      售518 地號土地，此有土地建物查詢資料附於原處分卷可
      稽（見原處分卷第242 頁及第242-1 頁）。是系爭後售51
      8 、518-2 地號土地核與土地稅法第10條第2 項前段工業
      用地規定相符，至系爭後售514 地號土地重測前為頂坡角
      段頂坡角小段100-17地號，非屬前揭工廠登記證登載地號
      ，即非屬政府核准工業或工廠使用之土地。又查：系爭先
      購土地之使用分區為山坡地保育區；使用地類別：丁種建
      築用地，原告於97年11月10日取得工廠登記證（證號：00
      0000000000），惟該登記證登載工廠地號為「楊梅鎮○○
      ○段29-5、65地號土地」、工廠廠址為「桃園縣楊梅鎮○
      ○路○ 段786 號1 樓」、廠地面積為「9,900 平方公尺」
      、廠房面積為「7,800 平方公尺」、建築物面積為「8,40
      0 平方公尺」，此有經濟部工廠登記證、土地建物查詢資
      料、桃園縣政府97年11月10日府商登字第09705419 51 號
      函附於原處分卷可稽（見原處分卷第47頁、第91頁至第98
      頁、第329 頁至第330 頁）。是系爭先購29-5、65地號土
      地部分面積9,900 平方公尺符合前揭土地稅法第10條第2
      項前段工業用地規定；另系爭先購29-29 、64-4地號土地
      因非屬工廠登記證之工廠地號，自不符前揭土地稅法第10
      條第2 項前段工業用地規定。是依前揭財政部90年1 月31
      日台財稅字第0900450304號函釋意旨，本件應按系爭先購
      29-5、65地號土地部分供自營工廠實際使用比例計算所占
      土地面積核算土地現值【計算公式：系爭先購29-5、65地
      號土地之土地總現值52,470,000元=29,054,916 元（系爭
      先購29-5地號土地之土地現值）＋23,415,084元（系爭先
      購65地號土地之土地現值）={159,074,200 元（系爭先購
      29-5地號土地現值）9,900 平方公尺（工廠登記證核准
      工廠地號面積）﹝30,014平方公尺（系爭先購29-5地號
      土地之宗地面積）＋24,188平方公尺（系爭先購65地號土
      地之宗地面積）〕} ＋{128,196,400元（系爭先購65地號
      土地現值）9,900 平方公尺（工廠登記證核准工廠地號
      面積）〔30,014平方公尺（系爭先購29-5地號土地之宗
      地面積）＋24,188平方公尺（系爭先購65地號土地之宗地
      面積）〕} 】，從而本件系爭先購土地之地價52,470,000
      元，未超過系爭後售土地地價252,356,148 元扣除土地增
      值稅78,264,522元後之餘額174,091,626 元，核與土地稅
      法第35條規定不符，是被告乃以原處分否准原告所請，揆
      諸前揭規定及函釋內應，並無違誤。
（四）原告雖主張：本件原告於96年購買系爭先購土地時，目的
      上欲遷廠自營工廠於該用地，並同時亦仍持有系爭後售土
      地，本件情形應已符合核退土地增值稅之要件。惟原處分
      ，逕以「工廠登記廠房地號及面積」作為認定自營工廠用
      地之標準，顯然逸脫土地稅法第35條條文之文義，與本條
      租稅優惠之立法目的有違，且增加法律所無之限制，亦有
      違租稅法定原則云云。惟按土地所有權人於出售自營工廠
      用地後自完成移轉之日起，2 年內重購合於其他都市計畫
      工業區或政府編定之工業用地之土地，方得依土地稅法第
      35條規定申請退稅。次按土地稅法第10條第2 項前段工業
      用地之構成要件要素有二：（1 ）依法核定之工業區土地
      （2 ）政府核准工業或工廠使用之土地，是以，工業用地
      之認定係為工業主管機關權責。本件經查僅有系爭後售51
      8 、518-2 地號土地及系爭先購29-5、65地號土地取得工
      業主管機關核准且明確登載於工廠登記證，從而，系爭先
      購土地於96年10月24日辦竣所有權登記，迄至98年10月24
      日止，2 年內其工廠登記證仍明確登載地號為系爭先購29
      -5、65地號土地，嗣於99年4 月15日及同年11月11日原告
      雖申請變更面積及地號並經主管機關核准在案，惟已逾土
      地稅法第35條明定2 年之法定期限，是被告依工業主管機
      關原核定工廠登記證核准之原地號及面積為審核依據，符
      合土地稅法第35條規定，並無增加法律所無之限制，且亦
      無違反租稅法定原則。足見原告此部分之主張，不足採信
      。
（五）原告又主張：本件96年購買楊梅土地欲作自營工廠之用，
      並於98年出售新莊自營工廠土地，且於同年10月24日即完
      成移轉登記，並於99年4 月取得工廠登記證，應有財政部
      91年1 月4 日台財稅字第0900457848號函釋適用云云。惟
      查：「○○公司先購工業用地，並於86年1 月30日完成移
      轉登記之日起2 年內，出售原自營工廠用地，並取得新工
      廠建造執照，嗣後於89年11月3 日取得工廠登記證一案，
      應有土地稅法第35條第2 項規定之適用，請依本部79年3
      月31日台財稅第790065522 號函規定辦理。」業經財政部
      91年1 月4 日台財稅字第0900457848號函釋在案，揆諸上
      開函釋內容，係說明先購工廠用地2 年內出售原廠地並取
      得建照縱逾2 年後取得工廠登記仍可申請退稅，核與本件
      案情不同，自難比附援引。足見原告此部分之主張，洵非
      可採。
（六）原告再主張：土地稅法第10條第2 項前段之工業用地規定
      並非即指土地稅法第35條自營工廠用地，細觀同法第1 項
      第2 款規定立法者明顯區分自營工廠用地與後段之政府編
      定之工業用地之用語，是原處分與訴願決定將兩者等同視
      之，顯為適用法律錯誤；又本件實際付出購地成本之工廠
      與形式上之工廠登記範圍不一致之情形，被告顯然未依調
      查結果認定事實作成處分上顯有違誤之處云云。惟按土地
      所有權人於出售土地後自完成移轉之日起，2 年內重購合
      於其他都市計畫工業區或政府編定之工業用地之土地，方
      得依土地稅法第35條規定申請退稅。經查：本件系爭先購
      土地於96年10月24日辦竣所有權登記，迄至98年10月24日
      止，2 年內其工廠登記證仍明確登載地號為系爭先購29-5
      、65地號土地，嗣於99年4 月15日及同年11月11日原告雖
      申請變更面積及地號並經主管機關核准在案，惟已逾土地
      稅法第35條明定2 年之法定期限，是本件被告以工業主管
      機關原核定工廠登記證核准之原地號及面積為審核依據，
      並無違誤。足見原告此部分之主張，洵非可採。
（七）原告另主張：依土地稅法第35條規定應得以最終工廠登記
      之土地範圍為依據，而不應以第1 次工廠登記土地範圍為
      限，依行政程序法第131 條規定，其應得於5 年內持工廠
      登記證明，請求被告退還全部土地增值稅款云云。惟查：
      本件係因系爭先購29-29 、65地號等2 筆土地並未於法定
      期限2 年內（至98年10月24日止）經工業主管機關核准並
      取得工廠登記證，斯時該2 筆土地難謂符合自營工廠用地
      之要件，經核算本件核與土地稅法第35條重購退稅規定不
      符為由，遂以原處分否准在案，此有原處分附於原處分卷
      可參（見原處分卷第432 頁至第435 頁）。足見原處分係
      以原告所請已逾土地稅法第35條明定2 年之法定期限為由
      而加以否准，而非以本件逾公法請求權5 年時效為由而否
      准原告退稅請求，本件並無行政程序法第131 條規定適用
      之餘地。足見原告此部分之主張，洵非可採。
六、綜上所述，原告主張各節，均無可採，本件被告所為原處分
    ，並無違誤，訴願決定予以維持，亦無不合。原告仍執前詞
    ，訴請撤銷訴願決定及原處分，及命被告對於原告98年10月
    14日申請事件應作成准予退還原告已繳納之土地增值稅78,
    264,522 元之行政處分，為無理由，應予駁回。
七、本件事證已臻明確，兩造其餘攻擊防禦方法均與本件判決結
    果不生影響，故不逐一論述，併此敘明。
據上論結，本件原告之訴為無理由，爰依行政訴訟法第98條第1
項前段，判決如主文。
中　　華　　民　　國   100 　 年　 　8  　月　 　9  　日
           臺北高等行政法院第一庭
                            審判長法  官  王立杰
                                  法  官  楊得君
                                  法  官  許麗華
上為正本係照原本作成。
如不服本判決，應於送達後20日內，向本院提出上訴狀並表明上
訴理由，如於本判決宣示後送達前提起上訴者，應於判決送達後
20日內補提上訴理由書（須按他造人數附繕本）。
中　　華　　民　　國   100 　 年　 　8  　月　 　9  　日
            　　　　　　　　　　  書記官  林淑盈